【裁判字號】    98,交易,119
【裁判日期】    990610
【裁判案由】    公共危險
【裁判全文】
臺灣高雄地方法院刑事判決             98年度交易字第119號
公  訴  人  臺灣高雄地方法院檢察署檢察官
被      告  丙○○
上列被告因公共危險案件，經檢察官提起公訴（98年度偵字第
25538 號），本院判決如下：
    主  文
丙○○服用酒類，不能安全駕駛動力交通工具而駕駛，處有期徒
刑月，如易科罰金，以新臺幣壹仟元折算壹日。
    事  實
一、丙○○於自民國98年8 月26日下午至夜間11時40分許止，陸
    續在高雄市旗津區、高雄縣大寮鄉之卡拉OK店與光明路某海
    產店飲用啤酒，明知其已不勝酒力，達不能安全駕駛動力交
    通工具之程度，仍於98年8 月27日凌晨0 時55分許，駕駛車
    號ZI-9033 號自小客車，沿高雄縣大寮鄉○○路○段東往西
    方向行經高雄縣大寮鄉○○路與光明路一段交岔路口，適執
    行巡邏勤務、駕駛警車之高雄縣政府警察局林園分局昭明派
    出所員警劉秉豐、吳宗晉正在光華路南往北之方向停等紅燈
    ，發現其有駕駛不穩、車速緩慢之情形，待綠燈亮起即趨前
    尾隨，丙○○見警車尾隨而至，乃將上開自小客車駛至光明
    路一段1069號前路旁停放，並將駕駛座椅放平佯裝睡覺狀。
    員警劉秉豐、吳宗晉因發現有異，於丙○○停下車後上前盤
    查，發現其全身酒味，進而要求丙○○進行酒精濃度測試檢
    驗，並於98年8 月27日凌晨1 時13分許測得丙○○呼氣酒精
    濃度達每公升0.88毫克，始悉上情。
二、案經高雄縣政府警察局林園分局報告臺灣高雄地方法院檢察
    署檢察官偵查起訴。
    理  由
一、被告以外之人於偵查中向檢察官所為之陳述，除顯有不可信
    之情況者外，得為證據。刑事訴訟法第159 條之1 第2 項定
    有明文。本件證人劉秉豐於偵查中所提出之職務報告，以及
    於向檢察官具結所為之證述，並無顯不可信之情況，得為證
    據，合先敘明。
二、訊據被告固不否認有自98年8 月26日下午至高鐵左營站接到
    伊之友人即證人甲○○時起，陸續在旗津之海產、到大寮唱
    卡拉OK、又到大寮光明路一家海產攤吃宵夜，宴飲數回至同
    日夜間11時40分止，並均有飲用啤酒，後又要約證人甲○○
    再續攤繼續喝酒，以及於98年8 月27日凌晨1 時13分許為警
    測得呼氣酒精濃度達每公升0.88毫克等事實，惟矢口否認有
    何服用酒類不能安全駕駛動力交通工具而駕駛之犯行，辯稱
    ：當天係證人甲○○駕車載伊，伊坐在副駕駛座，證人甲○
    ○說要去小解，所以停在路邊，伊擔心車子被開走，所以就
    換到駕駛座去，把椅背放平睡覺，伊一直在睡覺等待證人甲
    ○○在草叢裡如廁回來，沒有駕車，後來警察就前來敲車窗
    把伊叫醒，誣賴伊酒後駕車，伊手機沒有電，不能聯絡到證
    人甲○○云云。經查：
  (一)被告於98年8 月27日凌晨1 時13分許為警測得呼氣酒精濃度
    達每公升0.88毫克，有被告之酒精濃度測試值紀錄紙在卷可
    憑，堪信為真實。另證人甲○○於本院審理時證稱：當天伊
    搭高鐵下來，被告開一臺紅色自小客車來接伊，隨後陸續載
    伊到海邊兜風、到旗津吃1 盤100 元的熱炒、在市區○街、
    去大寮方向的卡拉OK唱歌、再去唱歌的地方附近的海產店吃
    海產到晚上約11點多，在旗津、大寮吃海產、唱卡拉OK的時
    候，被告都有喝啤酒等語，所證行程經過與被告陸續飲酒數
    回至同日夜間約11時許之事實，核與被告所上開不否認之情
    節部分大致相符，可知被告確有於98年8 月26日夜間11時40
    分許之前，飲用啤酒數回之事實，亦堪認定。
  (二)復查，證人即員警劉秉豐（原名劉達雄）於偵查中及本院審
    理時均證稱：當時伊正與員警吳宗晉擔服98年8 月27日凌晨
    0 時至2 時之巡邏勤務，於同日（27日）凌晨0 時55分許，
    乘巡邏車由光華路南往北方向行至光華路與光明路一段之交
    岔路口，正在停等紅燈，結果看到一部紅色自小客車，車牌
    號碼ZI-9033 號，沿光明路一段東往西方向通過該交岔路口
    ，行車不穩，停下來看到警車又開動，緩緩通過該交岔路口
    ，伊與吳宗晉覺得該車怪怪的，所以光華路號誌一轉成綠燈
    ，伊等就馬上左轉尾隨該車，見該車行駛到光明路一段1069
    號工廠前的路邊就停下來，伊與吳宗晉亦將巡邏車停在該車
    後方，前後不到1 、2 分鐘，該車通過上開交岔路口後，均
    保持在伊的視線範圍內，並在伊視線下停車，直到伊下車走
    向前去為止，均沒有看到有人下車，伊走到該車旁邊時，該
    車引擎仍在發動，車窗緊閉，被告此時已經把駕駛座放倒做
    睡覺狀，伊敲其車窗，被告起來開車門，聞到被告身上有酒
    味，伊詢問他是否酒後駕車，被告則答以他沒有開車而是在
    睡覺，伊在現場總共約20分鐘，並未看到任何人跑到被告的
    車子附近，被告在現場時並沒有表示在等朋友等語，觀諸員
    警劉秉豐與被告素昧平生，又無新仇舊怨，當無可能為此等
    刑度僅1 年以下有期徒刑、拘役或科或併科15萬元以下罰金
    之輕罪，甘以自身之前途、職業生涯為賭注冒濫權追訴、誣
    告、偽證等罪之風險，是其證詞應屬非虛，執此觀之，自員
    警劉秉豐發現上開車牌號碼ZI-9033 號紅色自小客車行車不
    穩走走停停時起至尾隨該紅色自小客車停車趨前盤查為止之
    1 至2 分鐘內，均無任何乘客進出該車，而被告被發現時又
    係單獨一人在車內駕駛座上、引擎未關，及至員警劉秉豐陪
    伴在場之20分鐘內，亦無任何人接近返回該車等情，可知被
    告自為警發現時起至停車時止，即係獨自一人在車內駕駛座
    處，是被告辯稱，在車內等待有人返回云云，應與事實不符
    。
  (三)再查，證人甲○○於本院審理時證稱：當天最後在大寮的海
    產店喝完酒之後，被告又說要再去別的地方喝酒，但因為被
    告已喝醉，所以由伊開車，被告僅告訴伊餐廳就在前面，要
    伊再往前開一點點，結果伊一開動，被告隨就在副駕駛座上
    睡著了，伊對高雄不熟，不知道要如何開，伊只好把車開到
    離海產店不遠大約幾百公尺的地方停在路邊，自己叫計程車
    到中正路統聯車站搭車返回臺北，伊離開時沒有熄火，也沒
    有叫醒睡在副駕駛座的被告，伊並非去如廁，伊開車到停車
    離開，前後不到1 分鐘，離開後之情形，伊就不知道了，也
    不能確定被告何時醒來，有無自己開車，伊翌日到大陸去，
    約2 、3 日後被告有打電話告訴伊被酒測之事等語，可知證
    人甲○○當晚雖與被告共同飲酒用餐，然於離去時並未讓睡
    在副駕駛座之被告知悉，而係悄悄離開，並未與被告為任何
    交談，則被告辯稱在車上等待證人甲○○如廁回來云云，純
    屬杜撰之詞。況駕駛人於駕駛交通工具途中放棄繼續駕駛臨
    時停車如廁，通常係因駕駛人自覺已無法繼續忍受至目的地
    ，此等臨時緊急之如廁方式，所需時間非長，果被告真誤以
    為證人甲○○係在路邊如廁，只需等待片刻即可，又何必大
    費周章，自副駕駛座換到駕駛座等待，至證人甲○○返回，
    再由駕駛座回到副駕駛座，所辯已顯違常情！再者，證人甲
    ○○雖確有駕駛被告之汽車之情形，然證人甲○○因不認識
    路，僅稍微移動被告車輛，不到1 分鐘即將被告之汽車停放
    路邊離去，對照被告上開所陳與證人甲○○上開所證之開始
    駕車時間，可知證人甲○○最遲於98年8 月26日夜間11時41
    分許，即將被告之車輛停放路邊並離開現場，而員警劉秉豐
    於98年8 月27日凌晨0 時55分許發現該紅色自小客車自光明
    路一段由東往西方向緩慢駛經光華路與光明路一段之交岔路
    口，顯然當時該車並非證人甲○○所駕駛之情形，與證人甲
    ○○所證伊不知被告遭酒測乙節互核，足認被告係於證人甲
    ○○離去後始清醒，因未見證人甲○○在車上，即自副駕駛
    座換至駕駛座，欲自行駕駛該車回家，於凌晨0 時55分許，
    在上開路段為警查獲進而酒測乙節，已堪認定，證人甲○○
    所為之證述，並不足採為有利被告之認定，被告上開所辯，
    均不可採。綜上所述，本件被告犯行洵堪認定，應依法論科
    。
三、核被告所為，係犯刑法第185 條之3 之服用酒類不能安全駕
    駛而駕駛罪。本院審酌被告酒後駕車之行為不僅漠視自己安
    危，更罔顧公眾之生命、身體法益，雖幸未肇事，卻仍飾詞
    狡辯，實不可取，併斟酌被告前未曾受有期徒刑以上刑之宣
    告，有其臺灣高等法院被告前案紀錄表在卷可憑，其高中肄
    業之智識程度，現從事於微勤電機股份有限公司擔任外派大
    陸公司幹部等一切情狀，量處如主文所示之刑，以資懲儆。
四、本件被告係於98年9 月1 日前犯本件服用酒類不能安全駕駛
    而駕駛犯行，而刑法第41條業於98年9 月1 日及98年12月30
    日起2 次修正施行；然98年9 月1 日修正前、後之刑法第41
    條第1 項原均規定：「犯最重本刑為5 年以下有期徒刑以下
    之刑之罪，而受6 個月以下有期徒刑或拘役之宣告者，得以
    新臺幣1 千元、2 千元或3 千元折算1 日，易科罰金。但確
    因不執行所宣告之刑，難收矯正之效，或難以維持法秩序者
    ，不在此限。」，僅至98年12月30日再修正為：「犯最重本
    刑為5 年以下有期徒刑以下之刑之罪，而受6 月以下有期徒
    刑或拘役之宣告者，得以新臺幣1 千元、2 千元或3 千元折
    算1 日，易科罰金。但易科罰金，難收矯正之效或難以維持
    法秩序者，不在此限。」（因本件無定應執行之刑問題，故
    與大法官會議釋字第662 號解釋及被告行為時刑法第41條第
    2 項之後續修正無涉），較之上開2 次修正前後之條文內容
    ，可知98年9 月1 日修正前、後之刑法第41條第1 項，內容
    均相同，再與98年12月30日起修正施行之刑法第41條第1 項
    相比，亦僅於後段文字有所調整，均非屬刑法第2 條第1 項
    前段所稱「行為後法律有變更」之情形，仍應依一般法律適
    用之原則，適用裁判時法（最高法院95年度第21次刑事庭會
    議決議可資參照）。爰審酌被告上開犯罪各節，逕依98年12
    月30日起修正施行之刑法第41條第1 項前段之規定，併諭知
    易科罰金之折算標準如主文。
據上論斷，應依刑事訴訟法第299 條第1 項前段，刑法第185 條
之3 、第41條第1 項前段，刑法施行法第1 條之1 第1 項，判決
如主文。
本案經檢察官乙○○到庭執行職務。
中    華    民    國    99    年    6     月    10    日
                  交通法庭  審判長法  官  陳銘珠
                                  法  官  林揚奇
                                  法  官  張凱鑫
上正本證明與原本無誤。
如不服本判決，應於收受送達後10日內向本院提起上訴。
中    華    民    國    99    年    6     月    10    日
                                  書記官  董明惠
附錄本案論罪科刑法條全文
刑法第185條之3
服用毒品、麻醉藥品、酒類或其他相類之物，不能安全駕駛動力
交通工具而駕駛者，處1 年以下有期徒刑、拘役或科或併科15萬
元以下罰金。

司法院資訊處製作；財團法人民間司法改革基金會備份。
